---
title: 'Analyse des Correspondances Multiples'
author: 'Jeu de données data'
output:
  word_document: default
---
Ce jeu de données contient 2334 individus et 135 variables, 6 variables quantitatives sont illustratives.

- - -

```{r, echo = FALSE}
library(FactoMineR)
load('C:/Users/33662/Desktop/add_velo/Workspace.RData')
```
### 1. Observation d'individus extrêmes
L'analyse des graphes détecte des individus singuliers qui influencent très fortement les résultats observés. On soulignera dans un premier temps le caractère extrême de ces individus avant de les retirer pour procéder à la suite de l'analyse.
En observant le graphe, on peut noter que 58 individus sont très particuliers et contribuent énormément à la construction du plan. Le cumul de leur contribution à la contruction du plan atteint **27.6%**.

```{r, echo = FALSE, fig.height = 3.5, fig.width = 5.5}
drawn <-
integer(0)
par(mar = c(4.1, 4.1, 1.1, 2.1))
plot.MCA(memory, choix = 'ind', invisible = c('var', 'quali'), select = drawn, title = '', cex = cex)
```

**Figure 1.1 - Graphe des individus (ACM) avant correction.** 
*Mise en évidence de 58 individus singuliers.* 

```{r, echo = FALSE, fig.height = 3.5, fig.width = 5.5}
drawn <-
integer(0)
par(mar = c(4.1, 4.1, 1.1, 2.1))
plot.MCA(res, choix = 'ind', invisible = c('var', 'quali'), select = drawn, title = '', cex = cex)
```

**Figure 1.2 - Graphe des individus (ACM) après correction.** 
*Mise en évidence de 58 individus singuliers.* 

```{r, echo = FALSE, fig.height = 3.5, fig.width = 5.5}
drawn <-
c("Obstacle.mobile_Pieton", "Obstacle.mobile_Vehicule", "Consequence.y_Indemne", 
"Sans collision", "Consequence.x_Indemne", "Autre collision")
par(mar = c(4.1, 4.1, 1.1, 2.1))
plot.MCA(memory, choix = 'ind', invisible = 'ind', selectMod = drawn, title = '', cex = cex)
```

**Figure 1.3 - Graphe des variables (ACM) avant correction**
*Les variables libellées sont celles les mieux représentées sur le plan.*

```{r, echo = FALSE, fig.height = 3.5, fig.width = 5.5}
drawn <-
c("Obstacle.mobile_Pieton", "Obstacle.mobile_Vehicule", "Consequence.y_Indemne", 
"Sans collision", "Consequence.x_Indemne", "Autre collision")
par(mar = c(4.1, 4.1, 1.1, 2.1))
plot.MCA(res, choix = 'ind', invisible = 'ind', selectMod = drawn, title = '', cex = cex)
```

**Figure 1.3 - Graphe des variables (ACM) après correction**

- - -

**L'individu 47** :

- est caractérisé par le(s) facteur(s) :
*Circulation_Avec voies d'affectation variable*, *Deux vehicules - frontale*, *Profil.route_Non renseigne*, *Surface_Non renseigne*, *Plan.route_Non renseigne*, *juillet*, *Place*, *Consequence.y_Indemne*, *jeudi* (factors are sorted from the strongest).

**L'individu 48** :

- est caractérisé par le(s) facteur(s) :
*Circulation_Avec voies d'affectation variable*, *Deux vehicules - frontale*, *Profil.route_Non renseigne*, *Surface_Non renseigne*, *Plan.route_Non renseigne*, *juillet*, *Place*, *Consequence.x_Indemne*, *jeudi* (factors are sorted from the strongest).

**L'individu 49** :

- est caractérisé par le(s) facteur(s) :
*Circulation_Avec voies d'affectation variable*, *Deux vehicules - frontale*, *Profil.route_Non renseigne*, *Surface_Non renseigne*, *Plan.route_Non renseigne*, *juillet*, *Place*, *Consequence.y_Indemne*, *Consequence.x_Indemne* et *jeudi* (factors are sorted from the strongest).

**L'individu 80** :

- est caractérisé par le(s) facteur(s) :
*decembre*, *Profil.route_Non renseigne*, *Surface_Non renseigne*, *Situation_Valeur inconnue*, *Circulation_Valeur inconnue*, *Plan.route_Non renseigne*, *Place*, *samedi*, *Choc.subi_Aucun* (factors are sorted from the strongest).

**L'individu 83** :

- est caractérisé par le(s) facteur(s) :
*Nuit sans eclairage public non allume*, *Choc.subi_Arriere droit*, *Profil.route_Non renseigne*, *Surface_Non renseigne*, *Situation_Valeur inconnue*, *Circulation_Valeur inconnue*, *Plan.route_Non renseigne*, *mai*, *mardi* (factors are sorted from the strongest).

**L'individu 84** :

- est caractérisé par le(s) facteur(s) :
*Nuit sans eclairage public non allume*, *Profil.route_Non renseigne*, *Surface_Non renseigne*, *Contexte_Valeur inconnue*, *Situation_Valeur inconnue*, *Circulation_Valeur inconnue*, *Plan.route_Non renseigne*, *mai*, *Choc.subi_Aucun* et *mardi* (factors are sorted from the strongest).

**L'individu 92** :

- est caractérisé par le(s) facteur(s) :
*Profil.route_Non renseigne*, *Surface_Non renseigne*, *Situation_Valeur inconnue*, *Circulation_Valeur inconnue*, *Plan.route_Non renseigne*, *avril*, *mercredi* (factors are sorted from the strongest).

**L'individu 126** :

- est caractérisé par le(s) facteur(s) :
*Deux vehicules - frontale*, *Profil.route_Non renseigne*, *Surface_Non renseigne*, *fevrier*, *Situation_Valeur inconnue*, *Circulation_Valeur inconnue*, *Plan.route_Non renseigne*, *vendredi*, *Intersection en T* (factors are sorted from the strongest).

**L'individu 223** :

- est caractérisé par le(s) facteur(s) :
*Profil.route_Non renseigne*, *Surface_Non renseigne*, *Plan.route_Non renseigne*, *juillet*, *Place*, *Choc.subi_Cote gauche*, *Obstacle.mobile_Pieton*, *vendredi*, *Consequence.y_Indemne* et *Consequence.x_Indemne* (factors are sorted from the strongest).

**L'individu 280** :

- est caractérisé par le(s) facteur(s) :
*Profil.route_Non renseigne*, *Surface_Non renseigne*, *Situation_Valeur inconnue*, *Circulation_Valeur inconnue*, *Plan.route_Non renseigne*, *mai*, *samedi* (factors are sorted from the strongest).

**L'individu 283** :

- est caractérisé par le(s) facteur(s) :
*Situation_Sur accotement*, *Lieu_Carrefour amenage*, *Contexte_Valeur inconnue*, *janvier*, *Circulation_Valeur inconnue*, *Obstacle.mobile_Pieton*, *Surface_Mouillee*, *Consequence.y_Indemne*, *Consequence.x_Indemne* et *jeudi* (factors are sorted from the strongest).

**L'individu 428** :

- est caractérisé par le(s) facteur(s) :
*Choc.subi_Arriere droit*, *Profil.route_Non renseigne*, *Surface_Non renseigne*, *janvier*, *Situation_Valeur inconnue*, *Circulation_Valeur inconnue*, *Plan.route_Non renseigne*, *Meteo_Pluie legere*, *Place* et *Deux vehicules - par l'arriere* (factors are sorted from the strongest).

**L'individu 460** :

- est caractérisé par le(s) facteur(s) :
*Profil.route_Non renseigne*, *Surface_Non renseigne*, *Choc.subi_Arriere*, *Situation_Valeur inconnue*, *Circulation_Valeur inconnue*, *Plan.route_Non renseigne*, *Contexte_Utilisation professionnelle*, *avril*, *Deux vehicules - par l'arriere* et *lundi* (factors are sorted from the strongest).

**L'individu 527** :

- est caractérisé par le(s) facteur(s) :
*Profil.route_Non renseigne*, *Surface_Non renseigne*, *novembre*, *Consequence.y_Blesse hospitalise*, *Situation_Valeur inconnue*, *Consequence.x_Blesse hospitalise*, *Plan.route_Non renseigne*, *Choc.subi_Cote gauche*, *mardi* et *Intersection en T* (factors are sorted from the strongest).

**L'individu 632** :

- est caractérisé par le(s) facteur(s) :
*Profil.route_Non renseigne*, *Surface_Non renseigne*, *Situation_Valeur inconnue*, *Circulation_Valeur inconnue*, *mars*, *Plan.route_Non renseigne*, *Deux vehicules - par l'arriere*, *jeudi* (factors are sorted from the strongest).

**L'individu 674** :

- est caractérisé par le(s) facteur(s) :
*Contexte_Domicile – ecole*, *Profil.route_Non renseigne*, *Surface_Non renseigne*, *septembre*, *Plan.route_Non renseigne*, *Obstacle.mobile_Pieton*, *vendredi*, *Consequence.y_Indemne*, *Consequence.x_Indemne* (factors are sorted from the strongest).

**L'individu 746** :

- est caractérisé par le(s) facteur(s) :
*Contexte_Courses - achats*, *Trois vehicules et plus - en chaine*, *Profil.route_Non renseigne*, *Surface_Non renseigne*, *Situation_Valeur inconnue*, *Plan.route_Non renseigne*, *Matin*, *samedi*, *Choc.subi_Aucun* et *juin* (factors are sorted from the strongest).

**L'individu 899** :

- est caractérisé par le(s) facteur(s) :
*Profil.route_Non renseigne*, *Surface_Non renseigne*, *Situation_Valeur inconnue*, *septembre*, *Circulation_Valeur inconnue*, *dimanche*, *Plan.route_Non renseigne*, *Meteo_Pluie legere*, *Place* et *Choc.subi_Aucun* (factors are sorted from the strongest).

**L'individu 975** :

- est caractérisé par le(s) facteur(s) :
*Nuit sans eclairage public non allume*, *Profil.route_Non renseigne*, *Surface_Non renseigne*, *mars*, *Plan.route_Non renseigne*, *Deux vehicules - par l'arriere*, *Choc.subi_Aucun*, *vendredi* (factors are sorted from the strongest).

**L'individu 978** :

- est caractérisé par le(s) facteur(s) :
*Profil.route_Non renseigne*, *Surface_Non renseigne*, *fevrier*, *Circulation_Valeur inconnue*, *Plan.route_Non renseigne*, *vendredi* (factors are sorted from the strongest).

**L'individu 1093** :

- est caractérisé par le(s) facteur(s) :
*Profil.route_Non renseigne*, *Surface_Non renseigne*, *Choc.subi_Avant droit*, *Contexte_Valeur inconnue*, *Situation_Valeur inconnue*, *Plan.route_Non renseigne*, *Place*, *mai*, *lundi* et *Obstacle.mobile_Pieton* (factors are sorted from the strongest).

**L'individu 1142** :

- est caractérisé par le(s) facteur(s) :
*Profil.route_Non renseigne*, *Surface_Non renseigne*, *Choc.subi_Avant droit*, *Situation_Valeur inconnue*, *mars*, *Plan.route_Non renseigne*, *Contexte_Utilisation professionnelle*, *Obstacle.mobile_Pieton*, *Consequence.y_Indemne* et *Intersection en T* (factors are sorted from the strongest).

**L'individu 1204** :

- est caractérisé par le(s) facteur(s) :
*decembre*, *Profil.route_Non renseigne*, *Surface_Non renseigne*, *Situation_Valeur inconnue*, *Circulation_Valeur inconnue*, *Plan.route_Non renseigne*, *Meteo_Pluie legere*, *Contexte_Utilisation professionnelle*, *vendredi* et *Intersection en T* (factors are sorted from the strongest).

**L'individu 1230** :

- est caractérisé par le(s) facteur(s) :
*Profil.route_Non renseigne*, *Surface_Non renseigne*, *Situation_Valeur inconnue*, *septembre*, *Plan.route_Non renseigne*, *Choc.subi_Aucun*, *vendredi* (factors are sorted from the strongest).

**L'individu 1250** :

- est caractérisé par le(s) facteur(s) :
*Profil.route_Non renseigne*, *Surface_Non renseigne*, *Consequence.y_Blesse hospitalise*, *Situation_Valeur inconnue*, *Circulation_Valeur inconnue*, *Plan.route_Non renseigne*, *Matin*, *Place*, *mai* et *mercredi* (factors are sorted from the strongest).

**L'individu 1252** :

- est caractérisé par le(s) facteur(s) :
*Profil.route_Non renseigne*, *Surface_Non renseigne*, *Consequence.y_Blesse hospitalise*, *Situation_Valeur inconnue*, *Circulation_Valeur inconnue*, *Consequence.x_Blesse hospitalise*, *Plan.route_Non renseigne*, *Matin*, *Place* et *mai* (factors are sorted from the strongest).

**L'individu 1341** :

- est caractérisé par le(s) facteur(s) :
*Profil.route_Non renseigne*, *Surface_Non renseigne*, *Situation_Valeur inconnue*, *mars*, *Plan.route_Non renseigne*, *Choc.subi_Aucun*, *vendredi* (factors are sorted from the strongest).

**L'individu 1355** :

- est caractérisé par le(s) facteur(s) :
*Nuit*, *Profil.route_Non renseigne*, *Surface_Non renseigne*, *Situation_Valeur inconnue*, *Circulation_Valeur inconnue*, *Plan.route_Non renseigne*, *samedi*, *Choc.subi_Aucun*, *juin* (factors are sorted from the strongest).

**L'individu 1457** :

- est caractérisé par le(s) facteur(s) :
*Intersection en Y*, *Profil.route_Non renseigne*, *Surface_Non renseigne*, *Situation_Valeur inconnue*, *Plan.route_Non renseigne*, *juin*, *mardi* (factors are sorted from the strongest).

**L'individu 1464** :

- est caractérisé par le(s) facteur(s) :
*Profil.route_Non renseigne*, *Meteo_Temps couvert*, *Surface_Non renseigne*, *fevrier*, *Situation_Valeur inconnue*, *Circulation_Valeur inconnue*, *Plan.route_Non renseigne*, *Contexte_Utilisation professionnelle*, *lundi* et *Obstacle.mobile_Pieton* (factors are sorted from the strongest).

**L'individu 1483** :

- est caractérisé par le(s) facteur(s) :
*Profil.route_Non renseigne*, *Meteo_Temps couvert*, *Surface_Non renseigne*, *novembre*, *Consequence.y_Blesse hospitalise*, *Consequence.x_Blesse hospitalise*, *Plan.route_Non renseigne*, *Deux vehicules - par l'arriere*, *Choc.subi_Aucun* et *mercredi* (factors are sorted from the strongest).

**L'individu 1535** :

- est caractérisé par le(s) facteur(s) :
*Profil.route_Non renseigne*, *Surface_Non renseigne*, *Crepuscule ou aube*, *Circulation_Valeur inconnue*, *dimanche*, *Plan.route_Non renseigne*, *Place*, *Choc.subi_Aucun*, *juin* (factors are sorted from the strongest).

**L'individu 1604** :

- est caractérisé par le(s) facteur(s) :
*Meteo_Pluie forte*, *Profil.route_Non renseigne*, *Surface_Non renseigne*, *Crepuscule ou aube*, *Situation_Valeur inconnue*, *Circulation_Valeur inconnue*, *Plan.route_Non renseigne*, *mai*, *lundi* (factors are sorted from the strongest).

**L'individu 1606** :

- est caractérisé par le(s) facteur(s) :
*Profil.route_Non renseigne*, *Surface_Non renseigne*, *Consequence.y_Blesse hospitalise*, *septembre*, *Consequence.x_Blesse hospitalise*, *Plan.route_Non renseigne*, *Obstacle.mobile_Pieton*, *vendredi* (factors are sorted from the strongest).

**L'individu 1709** :

- est caractérisé par le(s) facteur(s) :
*Sans collision*, *Profil.route_Non renseigne*, *Surface_Non renseigne*, *Obstacle.mobile_Aucun*, *Consequence.y_Blesse hospitalise*, *Circulation_Valeur inconnue*, *Consequence.x_Blesse hospitalise*, *Plan.route_Non renseigne*, *avril* et *samedi* (factors are sorted from the strongest).

**L'individu 1788** :

- est caractérisé par le(s) facteur(s) :
*Profil.route_Non renseigne*, *Surface_Non renseigne*, *Situation_Valeur inconnue*, *septembre*, *Circulation_Valeur inconnue*, *Plan.route_Non renseigne*, *Choc.subi_Cote gauche*, *mercredi* (factors are sorted from the strongest).

**L'individu 1794** :

- est caractérisé par le(s) facteur(s) :
*Profil.route_Non renseigne*, *Surface_Non renseigne*, *Consequence.y_Blesse hospitalise*, *septembre*, *Circulation_Valeur inconnue*, *Consequence.x_Blesse hospitalise*, *Plan.route_Non renseigne*, *Contexte_Utilisation professionnelle*, *Choc.subi_Cote gauche* et *vendredi* (factors are sorted from the strongest).

**L'individu 1895** :

- est caractérisé par le(s) facteur(s) :
*Meteo_Pluie forte*, *Profil.route_Non renseigne*, *Surface_Non renseigne*, *novembre*, *Contexte_Valeur inconnue*, *Situation_Valeur inconnue*, *Circulation_Valeur inconnue*, *Choc.subi_Avant gauche*, *Plan.route_Non renseigne* et *vendredi* (factors are sorted from the strongest).

**L'individu 1901** :

- est caractérisé par le(s) facteur(s) :
*decembre*, *Profil.route_Non renseigne*, *Surface_Non renseigne*, *Situation_Valeur inconnue*, *Circulation_Valeur inconnue*, *Plan.route_Non renseigne*, *Meteo_Pluie legere*, *vendredi* (factors are sorted from the strongest).

**L'individu 1904** :

- est caractérisé par le(s) facteur(s) :
*decembre*, *Profil.route_Non renseigne*, *Surface_Non renseigne*, *Situation_Valeur inconnue*, *Circulation_Valeur inconnue*, *Plan.route_Non renseigne*, *Meteo_Pluie legere*, *vendredi*, *Consequence.x_Indemne* (factors are sorted from the strongest).

**L'individu 1922** :

- est caractérisé par le(s) facteur(s) :
*Profil.route_Non renseigne*, *Surface_Non renseigne*, *Crepuscule ou aube*, *fevrier*, *Contexte_Valeur inconnue*, *Situation_Valeur inconnue*, *Circulation_Valeur inconnue*, *Plan.route_Non renseigne*, *lundi* et *Intersection en T* (factors are sorted from the strongest).

**L'individu 1982** :

- est caractérisé par le(s) facteur(s) :
*decembre*, *Profil.route_Non renseigne*, *Surface_Non renseigne*, *Situation_Valeur inconnue*, *Circulation_Valeur inconnue*, *Plan.route_Non renseigne*, *Choc.subi_Cote gauche*, *vendredi*, *Intersection en T* (factors are sorted from the strongest).

**L'individu 1989** :

- est caractérisé par le(s) facteur(s) :
*Situation_Sur accotement*, *Profil.route_Non renseigne*, *Surface_Non renseigne*, *Circulation_Valeur inconnue*, *Plan.route_Non renseigne*, *juin*, *Obstacle.mobile_Pieton*, *Consequence.y_Indemne*, *mercredi* et *Consequence.x_Indemne* (factors are sorted from the strongest).

**L'individu 2002** :

- est caractérisé par le(s) facteur(s) :
*Profil.route_Non renseigne*, *Surface_Non renseigne*, *janvier*, *Situation_Valeur inconnue*, *Circulation_Valeur inconnue*, *Plan.route_Non renseigne*, *jeudi* (factors are sorted from the strongest).

**L'individu 2048** :

- est caractérisé par le(s) facteur(s) :
*Profil.route_Non renseigne*, *Surface_Non renseigne*, *janvier*, *Situation_Valeur inconnue*, *Circulation_Valeur inconnue*, *Consequence.x_Blesse hospitalise*, *Plan.route_Non renseigne*, *Meteo_Pluie legere*, *mardi* (factors are sorted from the strongest).

**L'individu 2050** :

- est caractérisé par le(s) facteur(s) :
*Profil.route_Non renseigne*, *Surface_Non renseigne*, *janvier*, *Situation_Valeur inconnue*, *Circulation_Valeur inconnue*, *Plan.route_Non renseigne*, *Meteo_Pluie legere*, *mardi* (factors are sorted from the strongest).

**L'individu 2122** :

- est caractérisé par le(s) facteur(s) :
*Profil.route_Non renseigne*, *Surface_Non renseigne*, *Plan.route_Non renseigne*, *Matin*, *Contexte_Utilisation professionnelle*, *mai*, *Obstacle.mobile_Pieton*, *Consequence.y_Indemne*, *mercredi* et *Consequence.x_Indemne* (factors are sorted from the strongest).

**L'individu 2186** :

- est caractérisé par le(s) facteur(s) :
*Profil.route_Non renseigne*, *Meteo_Temps couvert*, *Surface_Non renseigne*, *Crepuscule ou aube*, *fevrier*, *Consequence.y_Blesse hospitalise*, *Situation_Valeur inconnue*, *Circulation_Valeur inconnue*, *Consequence.x_Blesse hospitalise* et *Intersection a plus de 4 branches* (factors are sorted from the strongest).

**L'individu 2189** :

- est caractérisé par le(s) facteur(s) :
*Profil.route_Non renseigne*, *Meteo_Temps couvert*, *Surface_Non renseigne*, *Crepuscule ou aube*, *fevrier*, *Consequence.y_Blesse hospitalise*, *Situation_Valeur inconnue*, *Circulation_Valeur inconnue*, *Intersection a plus de 4 branches* et *Plan.route_Non renseigne* (factors are sorted from the strongest).

**L'individu 2192** :

- est caractérisé par le(s) facteur(s) :
*Profil.route_Non renseigne*, *Meteo_Temps couvert*, *Surface_Non renseigne*, *Crepuscule ou aube*, *fevrier*, *Consequence.y_Blesse hospitalise*, *Situation_Valeur inconnue*, *Circulation_Valeur inconnue*, *Intersection a plus de 4 branches* et *Plan.route_Non renseigne* (factors are sorted from the strongest).

**L'individu 2197** :

- est caractérisé par le(s) facteur(s) :
*Situation_Sur accotement*, *Lieu_Carrefour amenage*, *aout*, *Obstacle.mobile_Pieton*, *mardi*, *Consequence.y_Indemne*, *Consequence.x_Indemne* (factors are sorted from the strongest).

**L'individu 2201** :

- est caractérisé par le(s) facteur(s) :
*Profil.route_Non renseigne*, *Surface_Non renseigne*, *fevrier*, *Situation_Valeur inconnue*, *Circulation_Valeur inconnue*, *Plan.route_Non renseigne*, *Contexte_Utilisation professionnelle*, *Obstacle.mobile_Pieton*, *Consequence.y_Indemne* et *mercredi* (factors are sorted from the strongest).

**L'individu 2203** :

- est caractérisé par le(s) facteur(s) :
*Profil.route_Non renseigne*, *Surface_Non renseigne*, *fevrier*, *Situation_Valeur inconnue*, *Circulation_Valeur inconnue*, *Plan.route_Non renseigne*, *Contexte_Utilisation professionnelle*, *Obstacle.mobile_Pieton*, *Consequence.y_Indemne* et *mercredi* (factors are sorted from the strongest).

**L'individu 2224** :

- est caractérisé par le(s) facteur(s) :
*Deux vehicules - frontale*, *decembre*, *Profil.route_Non renseigne*, *Meteo_Temps couvert*, *Surface_Non renseigne*, *Choc.subi_Avant droit*, *Situation_Valeur inconnue*, *Circulation_Valeur inconnue*, *Plan.route_Non renseigne* et *samedi* (factors are sorted from the strongest).

**L'individu 2241** :

- est caractérisé par le(s) facteur(s) :
*Profil.route_Non renseigne*, *Surface_Non renseigne*, *fevrier*, *Situation_Valeur inconnue*, *Circulation_Valeur inconnue*, *Plan.route_Non renseigne*, *lundi* (factors are sorted from the strongest).

**L'individu 2296** :

- est caractérisé par le(s) facteur(s) :
*Sans collision*, *Profil.route_Non renseigne*, *Surface_Non renseigne*, *fevrier*, *Obstacle.mobile_Aucun*, *Situation_Valeur inconnue*, *Circulation_Valeur inconnue*, *Plan.route_Non renseigne*, *Choc.subi_Aucun* et *jeudi* (factors are sorted from the strongest).

**L'individu 2298** :

- est caractérisé par le(s) facteur(s) :
*Profil.route_Non renseigne*, *Surface_Non renseigne*, *Consequence.y_Blesse hospitalise*, *Situation_Valeur inconnue*, *Consequence.x_Blesse hospitalise*, *mars*, *Plan.route_Non renseigne*, *mercredi*, *Intersection en T* (factors are sorted from the strongest).

**L'individu 2316** :

- est caractérisé par le(s) facteur(s) :
*Profil.route_Non renseigne*, *Circulation_A chaussees separees*, *Surface_Non renseigne*, *Consequence.y_Blesse hospitalise*, *septembre*, *Choc.subi_Avant gauche*, *Consequence.x_Blesse hospitalise*, *Plan.route_Non renseigne*, *lundi* (factors are sorted from the strongest).

Après avoir éliminé ces individus singuliers, on peut explorer le reste des individus par une seconde analyse.

- - -

### 2. Distribution de l'inertie
L'inertie des axes factoriels indique d'une part si les variables sont structurées et suggère d'autre part le nombre judicieux de composantes principales à étudier.

Les 2 premiers axes de l' analyse expriment **4.94%** de l'inertie totale du jeu de données ; cela signifie que 4.94% de la variabilité totale du nuage des individus (ou des variables) est représentée dans ce plan.
C'est un pourcentage très faible, et le premier plan ne représente donc seulement qu'une part de la variabilité contenue dans l'ensemble du jeu de données actif.
Cette valeur est supérieure à la valeur référence de **2.73%**, la variabilité expliquée par ce plan est donc significative
(cette intertie de référence est le quantile 0.95-quantile de la distribution des pourcentages d'inertie obtenue en simulant 101 jeux de données aléatoires de dimensions comparables sur la base d'une distribution uniforme).

Du fait de ces observations, il serait alors certainement nécessaire de considérer également les dimensions supérieures ou égales à la troisième dans l'analyse.

```{r, echo = FALSE, fig.height = 3.5, fig.width = 5.5}
par(mar = c(2.6, 4.1, 1.1, 2.1))
ggplot2::ggplot(cbind.data.frame(x=1:nrow(res$eig),y=res$eig[,2])) + ggplot2::aes(x=x, y=y)+ ggplot2::geom_col(fill="blue") + ggplot2::xlab("Dimension") + ggplot2::ylab("Pourcentage d'inertie") + ggplot2::ggtitle("Décomposition de l'inertie totale") + ggplot2::theme_light() + ggplot2::theme(plot.title = ggplot2::element_text(hjust =0.5)) + ggplot2::scale_x_continuous(breaks=1:nrow(res$eig))
```

**Figure 2 - Décomposition de l'inertie totale**

Une estimation du nombre pertinent d'axes à interpréter suggère de restreindre l'analyse à la description des 32 premiers axes.
Ces composantes révèlent un taux d'inertie supérieur à celle du quantile 0.95-quantile de distributions aléatoires (45.57% contre 38.12%).
Cette observation suggère que seuls ces axes sont porteurs d'une véritable information.
En conséquence, la description de l'analyse sera restreinte à ces seuls axes.

- - -

### 3. Description du plan 1:2

```{r, echo = FALSE, fig.height = 3.5, fig.width = 5.5}
drawn <-
integer(0)
par(mar = c(4.1, 4.1, 1.1, 2.1))
plot.MCA(res, select = drawn, axes = 1:2, choix = 'ind', invisible = c('var', 'quali'), title = '', cex = cex)
```

**Figure 3.1 - Graphe des individus (ACM)**
*Les individus libellés sont ceux ayant la plus grande contribution à la construction du plan.*

```{r, echo = FALSE, fig.height = 3.5, fig.width = 5.5}
drawn <-
c("Obstacle.mobile_Pieton", "Obstacle.mobile_Vehicule", "Consequence.y_Indemne", 
"Sans collision", "Consequence.x_Indemne", "Autre collision")
par(mar = c(4.1, 4.1, 1.1, 2.1))
plot.MCA(res, selectMod = drawn, axes = c(1,2), choix = 'ind', invisible = 'ind', title = '', cex = cex)
```

**Figure 3.2 - Graphe des variables (ACM)**
*Les variables libellées sont celles les mieux représentées sur le plan.*

```{r, echo = FALSE, fig.height = 3.5, fig.width = 5.5}
drawn <-
c("age", "Arrondissement", "long")
par(mar = c(4.1, 4.1, 1.1, 2.1))
plot.MCA(res, select = drawn, axes = 1:2, choix = 'quanti.sup', title = '', cex = cex)
```

**Figure 3.3 - Graphe des variables quantitatives (ACM)**
*Les variables libellées sont celles les mieux représentées sur le plan.*

* * *

La **dimension 1** oppose des individus caractérisés par une coordonnée fortement positive sur l'axe (à droite du graphe)
à des individus caractérisés par une coordonnée fortement négative sur l'axe (à gauche du graphe).

Le groupe 1 (caractérisés par une coordonnée positive sur l'axe) partage :

- une forte fréquence des modalités telles que *Obstacle.mobile=Obstacle.mobile_Pieton*, *Consequence.y=Consequence.y_Indemne*, *Collision=Autre collision*, *Consequence.x=Consequence.x_Indemne*, *Genre=Homme*, *Choc.subi=Choc.subi_Avant*, *Situation=Situation_Sur trottoir*, *Lieu=Lieu_Carrefour amenage*, *Plan.route=Plan.route_Partie rectiligne* et *Contexte=Contexte_Domicile – ecole* (du plus commun au plus rare).
- une faible fréquence des modalités telles que *Consequence.y=Consequence.y_Blesse leger*, *Obstacle.mobile=Obstacle.mobile_Aucun*, *Consequence.x=Consequence.x_Blesse leger*, *Collision=Sans collision*, *Genre=Femme*, *Collision=Deux vehicules - par le cote*, *Obstacle.mobile=Obstacle.mobile_Vehicule*, *Choc.subi=Choc.subi_Aucun*, *Tranche_horaire=Tranche_horaire.NA* et *Choc.subi=Choc.subi_Cote gauche* (du plus rare au plus commun).

Le groupe 2 (caractérisés par une coordonnées négative sur l'axe) partage :

- une forte fréquence des modalités telles que *Obstacle.mobile=Obstacle.mobile_Vehicule*, *Collision=Deux vehicules - par le cote*, *Genre=Femme*, *Consequence.y=Consequence.y_Blesse leger*, *Consequence.x=Consequence.x_Blesse leger*, *Choc.subi=Choc.subi_Cote gauche*, *Profil.route=Profil.route_Non renseigne*, *Situation=Situation_Aucun*, *Plan.route=Plan.route_Non renseigne* et *Choc.subi=Choc.subi_Avant gauche* (du plus commun au plus rare).
- une faible fréquence des modalités telles que *Collision=Autre collision*, *Genre=Homme*, *Obstacle.mobile=Obstacle.mobile_Pieton*, *Consequence.y=Consequence.y_Indemne*, *Consequence.x=Consequence.x_Indemne*, *Choc.subi=Choc.subi_Avant*, *intersection=Hors intersection*, *Obstacle.mobile=Obstacle.mobile_Aucun*, *Profil.route=Profil.route_Pente* et *Plan.route=Plan.route_Partie rectiligne* (du plus rare au plus commun).

Le groupe 3 (caractérisés par une coordonnées négative sur l'axe) partage :

- une forte fréquence des modalités telles que *Obstacle.mobile=Obstacle.mobile_Aucun*, *Collision=Sans collision*, *Choc.subi=Choc.subi_Aucun*, *Consequence.y=Consequence.y_Blesse leger*, *Consequence.y=Consequence.y_Blesse hospitalise*, *Consequence.x=Consequence.x_Blesse leger*, *Consequence.x=Consequence.x_Blesse hospitalise*, *Surface=Surface_Mouillee*, *Profil.route=Profil.route_Pente* et *intersection=Hors intersection* (du plus commun au plus rare).
- une faible fréquence des modalités telles que *Obstacle.mobile=Obstacle.mobile_Pieton*, *Consequence.y=Consequence.y_Indemne*, *Consequence.x=Consequence.x_Indemne*, *Collision=Autre collision*, *Obstacle.mobile=Obstacle.mobile_Vehicule*, *Collision=Deux vehicules - par le cote*, *Choc.subi=Choc.subi_Avant*, *mois=mars*, *Choc.subi=Choc.subi_Cote gauche* et *Surface=Surface_Normale* (du plus rare au plus commun).

Le groupe 4 (caractérisés par une coordonnées négative sur l'axe) partage :

- une forte fréquence des modalités *Meteo=Meteo_Autre*, *Surface=Surface_Flaques*, *Situation=Situation_Valeur inconnue*, *Surface=Surface_Verglacee*, *Surface=Surface_Inondee*, *Profil.route=Profil.route_Sommet de côte*, *Obstacle.mobile=Obstacle.mobile_Valeur inconnue*, *Collision=Sans collision*, *Lieu=Lieu_Aucun* et *mois=janvier* (du plus commun au plus rare).
- une faible fréquence des modalités *Surface=Surface_Normale*, *Meteo=Meteo_Normale*, *Collision=Autre collision*, *Obstacle.mobile=Obstacle.mobile_Pieton* et *Profil.route=Profil.route_Plat* (du plus rare au plus commun).

